【裁判字號】    98,易,3521
【裁判日期】    990226
【裁判案由】    竊盜
【裁判全文】
臺灣臺中地方法院刑事判決              98年度易字第3521號
公  訴  人  臺灣臺中地方法院檢察署檢察官
被      告  乙○○
上列被告因竊盜案件，經檢察官提起公訴（98年度偵字第22998
號），本院判決如下：
    主    文
乙○○竊盜，處罰金新台幣伍仟元，如易服勞役，以新台幣壹仟
元折算壹日。
    犯罪事實及理由
一、乙○○基於竊盜之犯意，意圖為自己不法之所有，於民國98
    年9月13日上午8時57分許，在臺中市○區○○路1段187號之
    全家便利商店內，竊取擺放在架上之高麗人蔘精華液3瓶、
    海倫仙度絲洗髮乳1瓶（共價值新臺幣476元）得手，將之置
    入於其所攜帶之手提袋內，並未結帳，即走出店外，為該店
    之店員甲○○發覺後報警處理，為警當場查獲，並扣得高麗
    人蔘精華液3瓶、海倫仙度絲洗髮乳1瓶（已發還）。案經臺
    中市警察局第一分局報請臺灣臺中地方法院檢察署檢察官偵
    查起訴。
二、證據名稱：
    (一)被告於警詢、偵訊及本院審理時均坦承確於其手提袋內，
      查獲未結帳之高麗人蔘精華液3瓶及海倫仙度絲洗髮乳1瓶
      之事實。
    (二)證人甲○○、丁○○於本院審理時之證詞。
    (三)扣押物品目錄表、贓物認領保管單各1份、現場照片及監
      視器翻拍照片共16張在卷可資佐證。
    (四)綜上，本件被告確有竊盜之行為事證明確，其犯行足堪認
      定。
三、對被告之辯解，不採之理由：
    (一)訊據被告乙○○矢口否認涉有何竊盜之犯行，辯稱：伊有
      買東西，也有付錢，這2個東西有要付錢，可能是伊放的
      地方不對，伊身上還有錢可以付，且當時伊的精神恍惚云
      云，並提出診斷證明書為證。
    (二)經查，證人即超商店員甲○○於本院審理時已證稱：「（
      問：被告乙○○當天離開店內的時候，有無結帳？）有，
      咖啡、牛奶，她將上開二樣物品放在她向我購買的塑膠購
      物袋內。（問：被告當時對於海倫仙度絲洗髮乳1瓶、高
      麗人蔘精華液3瓶有無結帳？）沒有，她沒有結帳就走出
      去了。（問：被告乙○○走到何處你叫住她？）門口外面
      大概3、4步，我叫住她，我跟他說小姐不好意思你的手提
      包借我看一下，被告乙○○就將手提包打開，我看到海倫
      仙度絲洗髮乳、高麗人蔘精華液，我告訴被告乙○○請他
      入店內，被告乙○○就走進店內，她沒有說什麼話，接下
      來我就打電話通知我們店長及另外一名店員、警察。（問
      ：當時被告有無告訴你說他要補結帳？）沒有。（問：被
      告當時有無跟你解釋說他的手提袋內有這些物品？）沒有
      ，被告很冷靜都沒有說話。（問：警方到達現場之後，被
      告有無解釋？）也沒有。（問：你母親看到被告拿海倫仙
      度絲洗髮乳1瓶及高麗人蔘精華液3瓶的時候，她人在何處
      ？）我母親從店外的玻璃門看到。（問：為何你母親適巧
      在店外？）因她正好要去購物…（問：98年9月14日你見
      到被告到店內的時候之精神狀態？）正常。（問：被告於
      你們店內待多久？）約十分鐘左右。（問：這十分鐘內，
      你有無發現被告有無精神恍惚之情？）不會，都很正常。
      」等語，核與證人丁○○於本院審理時證稱：「（問：你
      跟證人甲○○關係？）母女。（問：98年9月13日上午8時
      許，你有無前往中華路一段的全家便利商店？）有，我去
      買東西。（問：你當時在進入店內之前，有無發現何異狀
      ？）有，我有看到在庭的被告在拿高麗人蔘精華液、洗髮
      乳，我人在裡面看到的。（問：對於證人甲○○剛才說你
      余店外看到被告在拿東西，請你確認？）我人在店裡面看
      到的。（問：你看到之後，如何處理？）我有跟店員就是
      我女兒以手勢暗示有人拿東西。（問：當時你看到被告把
      高麗人蔘精華液、海倫仙度絲洗髮乳放在何處？）皮包，
      有點棗紅色的皮包，材質是一般女用的皮包，有點滑滑的
      亮面，類似皮質。（問：接下來你有無看到被告去結帳？
      ）有，被告買一些飲料。（問：被告結帳的飲料，放在何
      處？）白色塑膠袋，至於塑膠袋如何來我不清楚。（問：
      被告當時飲料是用手拿著去結帳還是放在塑膠袋內去結帳
      ？）被告當時好像有拿籃子，結帳的飲料是放在籃子，結
      帳之後，被告才將上開飲料放在塑膠袋內。（問：你所謂
      的籃子是否就是照片中的籃子？【提示警卷第22頁監視器
      翻拍畫面】）是的，沒有錯。（問：被告結帳的時候，有
      無把海倫仙度絲洗髮乳1瓶、高麗人蔘精華液3瓶拿出來結
      帳？）沒有，被告之後就直接走出去，店員就直接走出去
      叫住被告，當時店員告訴被告說有東西沒有結帳，被告當
      時沒有做任何辯解，也沒有講話，警方到達現場之後，被
      告好像也沒有做任何的辯解，因當時的場面很緊張。（問
      ：被告當時有無說他要補結帳？）沒有…（問：從你進入
      店內看到被告乙○○到被告走出去店至你女兒叫住她的時
      間？）十到十五分鐘之間。（問：這段期間你看被告的精
      神狀態？）被告乙○○的精神狀態沒有異常。（問：被告
      乙○○被你女兒叫住之後都沒有說什麼話？）是的。」等
      語，均大致相符。又就證人丁○○究係於該便利商店店內
      或店外之玻璃門所見，雖2位證人所述稍有不符，惟本院
      審酌案發至今已近半年，應係2位證人記憶淡忘所致，不
      影響其2人證詞之證明力。則衡諸常情，被告於便利商店
      內購物僅有數項，數量不多，然被告行至櫃檯時，僅支付
      部分商品款項，顯見其應係利用店員結帳疏於注意之際，
      竊取財物甚明。
    (三)被告雖辯稱案發時精神恍惚云云，惟查，證人2人均證稱
      ，被告留在店內時間約有10分鐘，均未見被告精神有何異
      狀之處。況本院依被告所提之診斷證明書，函詢王志中診
      所詢問，該診所函復略稱：按常理而言，若服用藥物會精
      神恍惚，則在使用藥物初期即多年前甚或患者於仁愛（醫
      院）就醫時便會有如此情形，而患者也會與醫師討論更改
      ，怎可能使用多年類似藥物後，突然變成會恍神呢？除非
      如下列情形：1.患者自行加量藥物份量，吃2倍或3倍。2.
      不按醫囑將睡前藥物白天使用或睡前吃完藥後不就寢仍外
      出，則有可能產生去抑制化現象，患者可能不知自己在服
      用安眠藥後不睡而作出了什麼事等情，有王志中醫師函復
      之說明可證，則以被告於本案尚知結帳部分商品之情，及
      其後於警詢時尚對答無誤，於偵訊時並抗辯身上還有500
      多元等情，足證被告當時顯無前述王志中醫師所述去抑制
      化之情形發生，故被告上開所辯精神恍惚云云，顯係事後
      卸責之詞，不足採信。
四、論罪科刑之理由：
    (一)核被告所為，係犯刑法第320條第1項之竊盜罪。
    (二)爰審酌被告不思正途賺取所需，竊得之財物價值非重、犯
      罪後則否認犯行，雖非可取，惟依上開王志中診所函文所
      示：被告於98年9月左右，曾至診所就醫，曾於診間淚流
      滿面，泣訴腳部之手術平平，無法久站，根本無法工作，
      經濟壓力、卡債等情，是以述及其近況精神狀態不佳，壓
      力太大，易怒、恐慌、情緒低落、不穩等症狀之情形，有
      上開函文附卷可憑，足證被告當時確處於身心不穩定之情
      形，復觀察被告於本案審理時亦有情緒不穩定之情形，故
      從輕量處如主文所示之刑及諭知易服勞役之折算標準，以
      資警惕，並期被告能正常就醫，以使精神狀態能回復正常
      。
五、應適用之法條：
    (一)刑事訴訟法第299條第1項前段、第310條之1第1項。
    (二)刑法第320條第1項、第42條第3項。
    (三)刑法施行法第1條之1第1項、第2項前段。
本案經檢察官丙○○到庭執行職務。
中    華    民    國    99    年    2     月    26    日
                  刑事第十六庭  法  官  黃建都
以上正本證明與原本無異。
如不服本判決應於收受判決後10日內向本院提出上訴書狀，並應
敘述具體理由；其未敘述上訴理由者，應於上訴期間屆滿後20日
內向本院補提理由書（均須按他造當事人之人數附繕本）「切勿
逕送上級法院」。
                                書記官  賴玉真
中    華    民    國    99    年    2     月    26    日
附錄論罪科刑法條
刑法第320條第1項：
意圖為自己或第三人不法之所有，而竊取他人之動產者，為竊盜
罪，處5年以下有期徒刑、拘役或5百元以下罰金。

司法院資訊處製作；財團法人民間司法改革基金會備份。
